最　高　行　政　法　院　裁　定
　　　　　　　　　　　　　　　　　　 96年度裁字第01640號
上　訴　人　甲○○
被 上訴 人　嘉義市政府
代　表　人　乙○○　　　　送達處所同上
上列當事人間因食品衛生管理法事件，上訴人對於中華民國95年
8月4日高雄高等行政法院95年度簡字第137號判決，提起上訴，
本院裁定如下：
　　主  文
上訴駁回。
上訴審訴訟費用由上訴人負擔。
　　理  由
壹、按「對於適用簡易程序之裁判提起上訴或抗告，須經最高行
    政法院許可，且該許可以訴訟事件所涉及之法律見解具有原
    則性為限。」行政訴訟法第235條定有明文。所謂訴訟事件
    涉及之法律見解具有原則性，係指該事件所涉及之法律問題
    意義重大，而有加以闡釋之必要情形而言，如對於行政命令
    是否牴觸法律所為之判斷，或就同類事件所表示之法律見解
    與其他高等行政法院或本院所表示之見解互相牴觸，有由本
    院統一法律上見解或確認其見解之必要情形屬之。
貳、上訴人上訴意旨略謂：（一）鱈魚肝油之成分含有維生素A
    以及二十碳五烯酸和二十二碳六烯酸（簡稱DHA）既有降低
    高血壓作用亦有降血脂功效，可降低不利健康的膽固醇，改
    變人體血液黏稠度，對於中老年人健腦功能尤為明顯。DHA
    亦可通過血液視網膜屏障，使視網膜柔軟，進而刺激感光細
    胞，提升視覺功效。因此「可以清血路、來通血、要來顧腦
    筋、還可以顧眼睛」並無誇大。（二）鱈魚肝油產品為贈品
    ，上訴人於廣告中並未提及價錢，不會造成人民身心健康受
    損。該鱈魚肝油為柯林頓貿易商原裝包裝之贈品，由上訴人
    回饋聽友之用。（三）又「可以清血路、來通血、要來顧腦
    筋、還可以顧眼睛」一詞並非用以治療高血壓，離醫療還有
    一段相當距離，且並無顯示其他器官之改善、預防、減輕等
    治療效果。（四）上訴人並不知有食品衛生管理法第19條第
    1項、第2項以及消費者保護法施行細則第23條等規定（五）
    上訴人為錄音室負責人，以推廣藝術為主，並非甚詳食品廣
    告相關規定等語，爰請求廢棄原判決。
參、原判決以：（一）按「對於食品、食品添加物或食品用洗潔
    劑所為之標示、宣傳或廣告，不得有不實、誇張或易生誤解
    之情形。食品不得為醫療效能之標示、宣傳或廣告。」、「
    違反第十九條第一項規定者，處新台幣三萬元以上十五萬元
    以下罰鍰；違反同條第二項規定者，處新台幣二十萬元以上
    一百萬元以下罰鍰；．．．」食品衛生管理法第19條第1項
    、第2項、第32條第1項分別定有明文。次按「．．．所稱廣
    告，指利用電視、廣播、影片、幻燈片、報紙、雜誌、傳單
    、海報、招牌、牌坊、電腦、電話傳真、電子視訊、電子語
    音或其他方法，可使不特定多數人知悉其宣傳內容之傳播。
    」亦為消費者保護法施行細則第23條所明定。而所謂「宣傳
    、廣告詞句涉及不實、誇張或易生誤解」屬不確定之法律概
    念，另依同法第1條規定意旨以觀，食品衛生管理法係為管
    理食品衛生安全及品質，維護國民健康為目的，而所謂之「
    食品」，依同法第2條規定係指「供人飲食或咀嚼之物品及
    其原料」，可知食品衛生管理法所規範者為一般供人飲食之
    食品，則相關之標示、宣傳或廣告，不應脫逸其為食品之本
    質，始足以維護國民健康，如依其傳達消費者訊息之整體表
    現得出該食品有如同其他藥品之效果，顯已混淆其為食品之
    概念，而有誤導消費者之虞，自非法所允許。又有關食品廣
    告標示詞句涉及虛偽、誇張或醫藥效能之認定，行政院衛生
    署曾於88年7月31以衛署食字第88037735號公告：「總說明
    ：．．．四、各級衛生機關對於可能涉嫌違規之產品，應視
    個案所傳達消費者訊息之整體表現，包括文字敘述、產品品
    名、圖案、符號等，綜合研判，切勿咬文嚼字，以達毋枉毋
    縱之管理目標。」、「一、詞句涉及醫藥效能：（一）宣稱
    預防、改善、減輕、診斷或治療疾病或特定生理情形：例句
    ：治療近視。恢復視力。骨鈣流失及骨關節退化之治療及修
    補。健胃整腸。防止便秘。利尿。改善過敏體質。壯陽。強
    精。減輕過敏性皮膚病。治失眠。防止貧血。降血壓。改善
    血濁。清血。調整內分泌。防止提早更年期。（二）宣稱減
    輕或降低導致疾病有關之體內成分：例句：解肝毒。降肝脂
    。抑制血糖濃度上升。（三）宣稱產品對疾病及疾病症候群
    或症狀有效：例句：改善更年期障礙。消渴。消滯。平胃氣
    。降肝火。防止口臭。改善喉嚨發炎。祛痰止喘。消腫止痛
    。消除心律不整。解毒。．．．（五）引用或摘錄出版品、
    典籍或以他人名義並述及醫藥效能：例句：『本草備要』記
    載：冬蟲夏草可止血化痰。『本草綱目』記載：黑豆可止痛
    、散五臟結積內寒。」查上述行政院衛生署公告係認定產品
    標示、宣傳或廣告是否涉嫌違規之標準，屬解釋性行政規則
    ，其係做為衛生署所屬機關判斷是否違規之依據，並未增加
    人民權利義務之限制或負擔，爰予援用。（二）經查，原告
    於94年5月3日上午9時39分至10時39分時段，在FM96.8兆赫
    非法廣播電臺廣告內容宣稱：「秀秀介紹的鱈魚肝油，要來
    清血路、來通血、要來顧腦筋、還可以顧眼睛．．．。」（
    台語）等言語，案經行政院衛生署查獲移送被上訴人所屬衛
    生局查證屬實，認其涉及醫療效能及誇張或易生誤解之情形
    ，違反食品衛生管理法第19條第1項及第2項規定，乃依同法
    第32條第1項規定裁處上訴人罰鍰20萬元等情，有行政院衛
    生署94年7月4日衛署食字第0940405280號移送函暨所附電台
    疑似違規廣告監測表、交通部電信總局偵測現存非法廣播電
    台清冊、被上訴人承辦人員94年7月20日詢問上訴人之查詢
    筆錄、被上訴人所製作之「FM96.8於94年（被上訴人誤為95
    年）5月3日9:39時段節目內容繕本」、處分書附原處分卷，
    及上訴人所提出之鱈魚肝油樣品一盒可稽。次查，依被上訴
    人所製作之前揭「FM96.8於94年5月3日9:39時段節目內容繕
    本」中所載，上訴人係該廣告節目錄製者兼主持人，其並於
    該節目中明言00-0000000電話為產品服務訂購電話，經被上
    訴人向中華電信股份有限公司嘉義營運服務中心查詢結果，
    該電話之申請人雖為上訴人之母游允（地址登記為嘉義市國
    華新村243號3樓之1），但由交通部電信總局偵測現存非法
    廣播電臺清冊中之資料顯示，FM96.8之登記人為上訴人及其
    配偶江永芳，其電話為上開00-0000000無訛，且上訴人之地
    址亦登記為嘉義市國華新村243號3樓之1等節，有上開中華
    電信股份有限公司嘉義營運服務中心查詢資料及交通部電信
    總局偵測現存非法廣播電臺清冊附原處分卷可稽，由上足證
    上訴人係利用該電話做為鱈魚肝油產品服務訂購之聯絡工具
    ，已堪認定。故上訴人主張其雖是游允之女，但00-0000000
    電話係其母游允所有及使用，非上訴人所擁有，自不應由上
    訴人承受罰責云云，顯有誤解，不足採取。又查，另有關訴
    外人江永芳（即上訴人配偶）於91年2月21日係因違反食品
    衛生管理法第19條第2項規定，經被上訴人以91年6月14日府
    授衛食字第0910202955號行政處分裁處罰鍰20萬元，並經原
    審法院91年度訴字第935號判決確定乙節，有該判決書及索
    引卡查詢案件基本資料作業附卷可稽。而該違章事件當時節
    目主持人亦為秀秀（即上訴人），故上訴人對食品廣告相關
    規定應知之甚詳，此次再以涉及誇張或易生誤解及醫療效能
    詞句廣告「鱈魚肝油」食品，顯難謂其非出於故意，已甚明
    確。從而，上訴人主張其言詞並未太過誇大，實在冤枉云云
    ，亦有誤解，不能採取。被上訴人經查證屬實後，認上訴人
    前揭廣告言詞有誇大不實、易生誤解涉及醫療效能之情形，
    違反食品衛生管理法第19條第1項及第2項規定，乃依「一行
    為違反數個行政法上義務規定而應處罰鍰者，依法定罰鍰額
    最高之規定裁處。」之法理，從一重以上訴人違反同法第19
    條第2項規定，再依同法第32條第1項規定，裁處上訴人罰鍰
    新台幣（下同）20萬元，依法自無不合。綜上所述，上訴人
    既於前揭時地為上開涉及誇張或易生誤解及醫療效能之廣告
    ，則被上訴人經查證屬實後，認上訴人前揭廣告言詞違反食
    品衛生管理法第19條第1項及第2項規定，從一重以上訴人違
    反同法第19條第2項規定，再依同法第32條第1項規定，裁處
    上訴人罰鍰20萬元，經核並無違誤。訴願決定遞予維持，亦
    無不合。上訴人起訴意旨求為撤銷，為無理由，應予駁回。
    （三）本件上訴人所主張之否認違反食品衛生管理法之行政
    法上義務行為；不知有食品衛生管理法相關規定，無故意過
    失之責任條件云云前揭理由，係對於業經原判決詳予論述不
    採之事由再予爭執，就原審取捨證據、認定事實之職權行使
    ，指摘原判決不當，核屬法律上見解之歧異，並無統一法律
    解釋之必要性；而上訴人仍據之，對於適用簡易程序之原判
    決提起上訴，揆諸前揭規定及說明，顯無所涉及之法律見解
    ，具有原則上之重要情事，其所提起上訴，不合首揭規定，
    不應許可，其上訴難謂合法，應予駁回。
肆、依行政訴訟法第249條第1項前段、第104條、民事訴訟法第
    95條、第78條，裁定如主文。
中　　華　　民　　國　　96　　年　　7　　 月　　26　　日
                  第三庭審判長法  官　劉　鑫　楨
                              法  官  鄭  忠  仁
                              法  官  陳　秀　美
                              法  官　劉　介　中
                              法  官　戴　見　草
以  上  正  本  證  明  與  原  本  無  異
中　　華　　民　　國　　96　　年　　7　　 月　　27　　日
　　　　　　　　　　　　　　　書記官　吳　玫　瑩
